臺灣板橋地方法院刑事判決　　　　　　　96年度易字第1498號
公　訴　人　臺灣板橋地方法院檢察署檢察官
被　　　告　甲○○
上列被告因竊盜案件，經檢察官提起公訴（96年度偵字第5031號
、10771號），本院判決如下：
    主  文
甲○○共同攜帶兇器竊盜，處有期徒刑玖月；減為有期徒刑肆月
又拾伍日，如易科罰金以新臺幣壹仟元折算壹日。扣案剪刀、小
型挫刀各壹支、扳手、螺絲起子、鉗子各支、工業用噴火嘴壹
組沒收。
    事  實
一、甲○○與丙○○（所涉本件共同竊盜犯行，業經本院先行審
    結判處有期徒刑9 月在案）共同基於意圖為自己不法所有之
    竊盜犯意聯絡，於民國95年11月2 日凌晨1 時50分許，在彰
    化縣員林鎮○○路○ 段386 巷5 號前路旁，由甲○○在旁把
    風，丙○○則持其所有客觀上足以危害人之生命、身體、健
    康安全具有危險性可供兇器使用之剪刀、小型挫刀各1 支、
    扳手、螺絲起子、鉗子各3 支、工業用噴火嘴1 組等物，竊
    取停放該處乙○○所有之車牌號碼KTP-958 號重型機車1輛
    得手，2 人於同日凌晨1 時55分許，騎乘該機車行經彰化縣
    員林鎮○○路○ 段118 巷附近時機車熄火，2 人遂以推車方
    式前行，旋為巡邏員警查覺其等行跡有異盤查因而查獲，並
    扣得丙○○所有，供本件竊盜犯行所用之前揭剪刀、小型挫
    刀各1 支、扳手、螺絲起子、鉗子各3 支、工業用噴火嘴1
    組，並取回上開遭竊之重型機車（已發還乙○○），惟丙○○於警方盤查時則趁機逃逸。
二、案經乙○○訴由彰化縣警察局員林分局報告臺灣彰化地方法
    院檢察署呈請臺灣高等法院檢察署檢察長令轉臺灣板橋地方
    法院檢察署檢察官偵查起訴。
    理  由
一、證據能力：
    按被告以外之人於審判外之言詞或書面陳述，除法律有規定
    者外，不得作為證據，刑事訴訟法第159 條第1 項定有明文
    ，此即學理上所稱「傳聞證據排除法則」。又被告以外之人
    於審判外之陳述，雖不符同法第159 條之1 至第159 條之4
    之規定，而經當事人於審判程序同意作為證據，法院審酌該
    言詞陳述或書面陳述作成時之情況，認為適當者，亦得為證
    據。當事人、代理人或辯護人於法院調查證據時，知有第15
    9 條第1 項不得為證據之情形，而未於言詞辯論終結前聲明
    異議者，視為有前項之同意，此則據同法第159 條之5 規定
    甚明。而鑒於採用傳聞證據排除法則之重要理由之一，係因
    傳聞證據未經當事人之反詰問予以覈實，若當事人願放棄對
    原供述人之反對詰問時，原則上即可承認該傳聞證據之證據
    能力，而揆諸我國刑事訴訟法第159 條之5 之立法理由，除
    參照前述傳聞證據排除法則之基本法理外，亦參考日本刑事
    訴訟法第326 條之立法例，查日本刑事審判實務之運作，有
    關檢察官及被告均同意作為證據之傳聞書面材料或陳述，可
    直接援引該國刑事訴訟法第326 條作為傳聞例外之法律依據
    ，僅在檢察官與被告不同意之情況下，乃須根據其他傳聞例
    外規定俾以斟酌該等書面材料或陳述是否具有證據能力，在
    當事人間無爭執之案件中，傳聞證據基本上均可依據前引規
    定提出於法院使用。據此，我國刑事訴訟法第159 條之5 之
    適用應可作同上之解釋。本案證人即同案被告丙○○於偵查
    中所為證述、證人即機車失主乙○○、證人即查獲員警林啟
    智、賴誌銘等人於警詢中以言詞或書面證述或偵查結證之方
    式，關於被告所涉本案案件之審判外陳述，固為傳聞證據；
    惟公訴人、被告就前開審判外陳述之證據能力，於本院審理
    程序中表示無意見，且迄於言詞辯論終結前亦未再聲明異議
    ，而本院審酌前揭證人陳述作成時之情況，核無違法取證及
    證明力明顯過低之瑕疵，亦認為以之作為證據為適當，故依
    諸上開規定及說明，有關上開被告以外之人於審判外之陳述
    是否屬於傳聞之例外，無庸先行考量刑事訴訟法第159 條之
    1 第2 項、第159 條之2 至第159 條之4 等規定，得逕依同
    法第159 條第1 項規定作為證據。
二、認定事實所憑之證據及理由：
    訊據被告甲○○矢口否認有何竊盜犯行，辯稱：當時丙○○
    要載我去坐遊覽車，他叫我在巷口等他一下，他要騎車出來
    ，他騎出來，我上車就走了，我沒有幫他把風云云。惟查：
(一)、被告如何於前揭時地，與丙○○基於竊盜犯意聯絡，由被告
    在旁把風，丙○○則下手行竊之方式而共同竊得機車後，旋
    為警查獲等情，業據同案被告丙○○於偵查中結證稱：「（
    你有無偷車？）是的，我承認車號KTP-958 號機車是我偷的
    沒有錯，是甲○○跟我一起去偷的，是由我牽車，甲○○負
    責把風」、「（你是否有與甲○○一起偷車？）是的。是我
    們2 人一同竊取車號KTP-958 號機車，我下手行竊，甲○○
    負責把風」等語（見臺灣板橋地方法院檢察署96年度偵字第
    5031號偵查卷第25頁）；於本院審理中為認罪陳述時併迭稱
    「（問：當時是甲○○在旁把風，你拿剪刀等工具行竊？）
    是。」（見本院96年度易字第1498號96年6 月6 日準備程序
    筆錄）等語綦詳在卷；復經證人即被害人乙○○、證人即查
    獲員警林啟智、賴誌銘於警詢證述失竊情節或偵查結證查獲
    被告情節明確（見臺灣彰化地方法院檢察署95年度偵字第10
    178 號偵查卷第10-12 、76頁、臺灣板橋地方法院檢察署96
    年度偵字第5031號偵查卷第23-26 頁）；此外，並有彰化縣
    警察局員林分局扣押物品目錄表、乙○○出具之贓物認領保
    管單、車牌號碼為KTP-958 號重型機車之行車執照影本各1
    份及現場相片2 張等在卷可稽，且有丙○○所有供其與被告
    共犯本件竊盜犯罪所用之剪刀、小型挫刀各1 支、扳手、螺
    絲起子、鉗子各3 支、工業用噴火嘴1 組等物扣案為憑，足
    徵同案被告丙○○前開不利於共同被告甲○○之供述，信而
    有徵，可以信實。
(二)、被告雖執前詞置辯，否認有何與丙○○共同竊盜犯行，然被
    告實乃擔任把風，並由丙○○下手行竊乙節，已據證人即同
    案被告丙○○證述如前，被告空言否認共同竊盜犯行，與丙○○所證明顯不符，其所辯是否屬實，本值斟酌；況本案查
    獲被告情節，乃被告與丙○○於前揭時地，深夜共同牽機車
    行走路旁，經員警察覺有異，復發現被告所牽機車之機車鑰
    匙斷裂1 截在機車電門鑰匙孔內，遂進行盤查，並要求被告
    與丙○○出示機車證明文件，被告與丙○○2 人固表示機車
    行照不在身上，辯稱機車是向朋友借用，但是又無法交代借
    用機車的朋友為何人在何處，經員警以無線電向派出所查詢
    機車KTP- 958號車籍資料時，丙○○趁隙逃逸，然被告因由
    員警林啟智監控並未逃離現場，後經員警帶回派出所偵辦，
    查出機車KTP-958 號遭被告、丙○○竊走，失主乙○○在屋
    內睡覺，不知機車已被竊走等情，經查獲員警賴誌銘於偵查
    中出具職務報告，並於偵查中結證綦詳在卷（見臺灣板橋地
    方法院檢察署96年度偵字第5031號偵查卷第20、24頁）；據
    此，茍被告並非於丙○○下手行竊機車之際，擔任把風，其
    何須於深夜等候於丙○○之側？又果其不知丙○○所騎機車
    係竊取而來，而無擔任把風之舉，則於員警盤查時，僅須告
    以不知機車何來即可，又何須編詞謊稱乃向友人借用而來？
    況前開機車為警查獲時，既有機車鑰匙斷裂1 截在機車電門
    鑰匙孔內，被告復坦認已與丙○○共同搭載，並於機車熄火
    後一起牽車行走若干距離，則被告應可輕易發現丙○○所騎
    乘機車有機車鑰匙斷裂1 截在機車電門鑰匙孔內等異於常情
    之處，果非被告乃與丙○○共同竊取該車，其何以對丙○○
    所騎乘機車有前揭異於常情之處，未有何質疑？參核被告為
    警查獲後於檢察官訊問時，就當時與之一同為警查獲之男子
    究為何人乙節，乃供稱：該機車是1 位叫「阿胖」的男子騎
    來要載我去坐車，我在彰化警局並沒有說「阿胖」是丙○○
    ，警方在我身上找到丙○○的紅單，就問丙○○是不是「阿
    胖」，我說不是，但因為「阿胖」跟「阿派」念起來很像，
    而且丙○○也是彰化人，所以警方就一直問我「阿胖」是不
    是丙○○，當時我回答模稜兩可，我都叫丙○○「阿派」，
    不是「阿胖」，當時是「阿胖」其車號KTP-958 號重型機車
    來載我，不是丙○○，「阿胖」是彰化人，我不知道「阿胖
    」的年籍資料云云（見臺灣板橋地方法院檢察署96年度偵字
    第5031號偵查卷第11頁），倘非被告確有與丙○○共同竊盜
    為不法之事，而僅係如其所辯之單純搭乘友人機車去坐遊覽
    車云云，被告又何須隱瞞騎乘機車載其去坐遊覽車之人即為
    丙○○？顯見被告甲○○或係恐若警方自其供述查獲同案被
    告丙○○，而丙○○復為認罪陳述時，更增己涉竊盜犯嫌之
    不利證據，方隱瞞當時逃逸之犯嫌為丙○○，準此，被告前
    開所辯，俱違事理，顯係事後卸責之詞，不足採信。
(三)、綜上所述，本件事證明確，堪認被告有與丙○○共同基於竊
    盜犯意聯絡，由被告擔任把風，丙○○則持事實欄所述物品
    下手行竊機車得手，2 人共犯本件竊盜犯行甚明。
三、應適用之法律、科刑審酌事由及沒收物之處理：
(一)、按刑法第321 條第1 項第3 款之攜帶兇器竊盜罪，係以行為
    人攜帶兇器竊盜為其加重條件，此所謂兇器，其種類並無限
    制，凡客觀上足對人之生命、身體、安全構成威脅，具有危
    險性之兇器均屬之，且祇須行竊時攜帶此種具有危險性之兇
    器為已足，並不以攜帶之初有行兇之意圖為必要，最高法院
    著有79年度臺上字第5253號判例意旨可資參照。查如事實欄
    所述被告共同行竊所用之剪刀、小型挫刀各1 支、扳手、螺
    絲起子、鉗子各3 支、工業用噴火嘴1 組，係屬金屬製品，
    該等器械質地堅硬，如以之攻擊人體，在客觀上自足對他人
    之生命身體構成威脅，具有危險性而屬刑法第321 條第1項
    第3 款所稱之兇器，是核被告如事實欄所述與丙○○攜帶剪
    刀、小型挫刀各1 支、扳手、螺絲起子、鉗子各3 支、工業
    用噴火嘴1 組，共同竊取機車之行為，係犯刑法第321 條第
    1 項第3 款之攜帶兇器竊盜罪。被告與丙○○2 人間，就本
    件竊盜犯行具有犯意聯絡、行為分擔，應論以共同正犯。
(二)、茲審酌被告犯罪之動機、目的、手段、所生危害及犯後態度
    等一切情狀，量處如主文所示之刑。又中華民國96年罪犯減
    刑條例業經立法院制定，並經總統於96年7 月4 日公布，自
    96年7 月16日起生效，本件被告犯罪時間係在96年4 月24日
    前，合於上開減刑條例第2 條第1 項第3 款之規定，且無同
    條例第3 條所定不得減刑之情形，是併依上開減刑條例規定
    ，就其宣告刑，減其2 分之1 之刑期，並諭知如易科罰金之
    折算標準，以示儆懲。
(三)、末按共同正犯因相互間利用他人之行為，以遂行其犯意之實
    現，本於責任共同之原則，有關沒收部分，對於共犯間供犯
    罪所用之物，自均應為沒收之諭知；是扣案丙○○所有供與
    被告共犯本件竊盜所用之剪刀、小型挫刀各1 支、扳手、螺
    絲起子、鉗子各3 支、工業用噴火嘴1 組等物，爰依刑法第
    38條第1 項第2 款規定宣告沒收，併此敘明。
據上論斷，應依刑事訴訟法第299 條第1 項前段，刑法第28條、
第321 條第1 項第3 款、第41條第1 項前段，刑法施行法第1 條
之1 第1 項、第2 項前段，中華民國96年罪犯減刑條例第2 條第
1項 第3 款、第7 條、第9 條判決如主文。
本案經檢察官郭季青到庭執行職務。
中　　華　　民　　國　　96　　年　　8 　　月　　24　　日
　　　　　　　　    　刑事第十九庭  法　官　  陳明偉
以上正本證明與原本無異。
如不服本判決應於送達後10日內向本院提出上訴狀
                                    書記官    強梅芳
中　　華　　民　　國　　96　　年　　8 　　月　　24　　日
附錄：本案論罪科刑法條全文
中華民國刑法第321 條
犯竊盜罪而有左列情形之一者，處六月以上、五年以下有期徒刑
：
一  於夜間侵入住宅或有人居住之建築物、船艦或隱匿其內而犯
    之者。
二  毀越門扇、牆垣或其他安全設備而犯之者。
三  攜帶兇器而犯之者。
四  結夥三人以上而犯之者。
五  乘火災、水災或其他災害之際而犯之者。
六  在車站或埠頭而犯之者。
前項之未遂犯罰之。
